【裁判字號】    98,親,44
【裁判日期】    980831
【裁判案由】    確認親子關係存在
【裁判全文】
臺灣彰化地方法院民事判決                98年度親字第44號
原      告  丙○○
被      告  甲○○
法定代理人  乙○○
上列當事人間確認親子關係存在等事件，本院於民國98年8月
26日言詞辯論終結，判決如下：
    主      文
確認原告與被告間之親子關係存在。
訴訟費用由被告負擔。
    事實及理由
壹、程序方面：
    按涉外民事事件有關子女之身分，依出生時其母之夫之本國
    法，涉外民事法律適用法第16條前段定有明文。查原告為中
    華民國國民，被告甲○○為泰國人，是本件為涉外事件，自
    有涉外民事法律適用法之適用。又查，本件子女即被告甲○
    ○出生時，其母之夫為中華民國國民，故其母之夫之本國法
    為我國法律，是本件確認親子關係存在之訴之訴，自應適用
    我國法律，合先敘明。
貳、原告起訴主張：
    緣被告之母乙○○於民國85年03月26日與訴外人即台灣人張
    耀國 (Yao-Kuo Chang)在泰國曼谷結婚，婚姻關係存續中，
    乙○○另與原告同居並於90年01月27日生有一女即被告甲○
    ○，嗣於97年01月10日乙○○與訴外人張耀國離婚，而於97
    年03月25日乙○○與原告在泰國曼谷辦理結婚。本件因乙○
    ○之受胎係與訴外人張耀國婚姻關係存續中，依我國民法第
    1063條規定，被告推定為張耀國之女，但被告確係原告與乙
    ○○所生，斯有DNA報告可稽，為此提起確認原告與被告間
    之親子關係存在之訴。並聲明：如主文所示。
參、被告表示：對於原告之請求及提出之證物沒有意見，並聲明
    ：請依法裁判。
肆、得心證之理由：
  一、經查，原告主張之事實，業據原告提出結婚及離婚證明書
      、出生證明書、結婚登記書、戶籍謄本、DNA指紋報告書
      、泰國戶籍登記簿、張耀國之戶籍謄本等為證，且為被告
      所不爭執，堪認原告之主張為真實。
  二、按確認法律關係之訴，非原告有即受確認判決之法律上利
      益者，不得提起之；確認證書真偽或為法律關係基礎事實
      存否之訴，亦同。前項確認法律關係基礎事實存否之訴，
      以原告不能提起他訴訟者為限。民事訴訟法第247條第1項
      、第2項分別定有明文。又此所謂即受確認判決之法律上
      利益，係指因法律關係之存否不明確，致原告在私法上之
      地位有受侵害之危險，而此項危險得以對於被告之確認判
      決除去之者而言，故確認法律關係成立或不成立之訴，苟
      具備前開要件，即得謂有即受確認判決之法律上利益（最
      高法院42年度臺上字第1031號判例參照），得依民事訴訟
      法第247條之規定提起確認之訴。查本件原告主張被告為
      其所生之子女，兩造間實際上具有血緣關係，惟戶政機關
      不予原告辦理登記，此一法律關係影響原告與被告間之身
      分、扶養、財產上等權利義務關係，兩造間之身分關係仍
      處於不明確之狀態，而此不安之狀態得以確認判決除去之
      ，故應認本件有即受確認判決之法律上利益。又查原告與
      被告甲○○之間確實具有父女之血緣關係存在，已如前述
      ，而依泰國目前官方之戶籍登記簿，被告目前在泰國戶籍
      上所登記之父親亦為原告本人，而被告目前在我國則尚未
      有戶籍登記，而本院觀諸訴外人張耀國之戶籍謄本，其已
      死亡，而其戶籍註記欄內，亦無認領被告或為被告出生登
      記之記載，故無所謂被告須先推翻戶籍上推定之父親即先
      提與訴外人張耀國親子關係不存在之問題。兩造間既然確
      實有父女之血緣關係存在，從而原告起訴，請求確認原告
      與被告甲○○間之親子關係存在，為有理由，應予准許。
伍、訴訟費用負擔之依據：民事訴訟法第78條。
中    華    民    國    98    年     8    月    31    日
                      家事法庭法  官  詹秀錦
以上正本係照原本作成。
如不服本判決，應於判決送達後20日之不變期間內，向本院提出
上訴狀。
                              書記官  顧嘉文
中    華    民    國    98    年    8    月      31  日


司法院資訊處製作；財團法人民間司法改革基金會備份。
